【裁判字號】    99,交抗,361
【裁判日期】    990923
【裁判案由】    聲明異議
【裁判全文】
臺灣高等法院高雄分院刑事裁定         99年度交抗字第361號
抗  告  人  交通部公路總局高雄區監理所
代  表  人  乙○○
異  議  人
即受處分人  甲○○
上列抗告人因受處分人違反道路交通管理處罰條例聲明異議案件
，不服臺灣高雄地方法院中華民國99年7 月30日裁定（99年度交
聲字第1448號），提起抗告，本院裁定如下：
    主  文
原裁定撤銷，發回臺灣高雄地方法院。
    理  由
一、抗告意旨略以：(一)按汽車駕駛執照為駕駛汽車之許可憑證，
    雖應我國車輛分類分於道路交通安全規則第53條規定有各類
    車種之駕駛執照，惟依同規則第61條規定，民眾已具備較低
    級車類駕駛資格後，當其取得高一級車類駕駛資格時，基於
    1 人1 照（汽車駕駛執照或機車駕駛執照）之原則，係應換
    發較高一級車類之駕駛執照，惟因其具備較低級車類之駕駛
    資格，故憑其換發取得較高一級車類之駕駛執照，准其駕駛
    較低級車類之車輛，本案駕駛人違規當時並無考領普通重型
    機車駕照，而其普通小型車駕照亦於97年7 月23日起吊扣至
    99年7 月22日止，依據交通部95年5 月3 日交路字第095003
    0639號函、交路字第0950030639號函、97年1 月24日交路字
    第0970015997號函、97年4 月10日交路字第0970025008號解
    釋函，本案自應以其領有之駕駛執照為吊銷處分。(二)依違反
    道路交通管理處罰條例第35條第3 項規定略以：「汽車駕駛
    人經依第1 項規定吊扣駕駛執照，並於吊扣期間再有第1 項
    情形者，處新台幣6 萬元罰緩，並當場移置保管該汽車及吊
    銷其駕駛執照、、、」及67條第2 項之規定略以：汽車駕駛
    人，曾依第29條第4 項、第30條第3 項、第35條第3 項前段
    、吊銷駕駛執照者，3 年內不得考領駕駛執照、、、，同條
    例第68條之規定，受吊銷駕駛執照處分時，吊銷其所持有各
    級車類之駕駛執照，應無疑義，本案當依上開條文已規定，
    依法裁處吊銷普通小型車駕照，應無疑義。(三)故本所依據道
    路交通管理處罰條例第35條第3 項之規填製之高監營裁字第
    裁80-N00000000裁決書裁處吊銷普通小型車駕駛執照，3 年
    內不得考領駕駛執照（被處分人目前僅持有普通小型車駕駛
    執照，酒駕罰鍰併刑事裁定辦理免罰），應無不合，為加強
    道路交通管理，維護交通秩序，確保交通安全，謹請鈞院撤
    銷原裁定，維持本所裁決云云。
二、原審以：(一)原處分意旨略以：異議人即受處分人甲○○於民
    國98年5 月20日下午9 時26分許，騎乘XD7-702 號重型機車
    行經高雄縣仁武鄉○○路與新庄路口，因酒後駕車，而有「
    駕駛執照吊扣期間駕駛汽車，且酒精濃度超過規定標準」之
    違規行為，經警製單舉發後，爰依道路交通管理處罰條例第
    35條第3 項之規定，裁處異議人吊銷小型車普通駕駛執照，
    並應參加道路交通安全講習等語。(二)異議意旨略以：異議人
    因無機車駕照，如吊銷其汽車駕照，將影響異議人之生計甚
    鉅，爰提起本件聲明異議，請求撤銷原處分等語。(三)按汽車
    駕駛人飲用酒類或其他類似物後其吐氣所含酒精濃度超過每
    公升0.25毫克或血液中酒精濃度超過百分之0.05以上者，不
    得開車，道路交通安全規則第114 條第2 款定有明文；又汽
    車駕駛人，駕駛汽車經測試檢定有酒精濃度超過規定之情形
    者，處新臺幣15,000元以上60,000元以下罰鍰，並當場移置
    保管其車輛及吊扣其駕駛執照1 年，汽車駕駛人經依第1 項
    規定吊扣駕駛執照，並於吊扣期間再有第1 項情形者，處新
    臺幣6 萬元罰鍰，並當場移置保管該汽車及吊銷其駕駛執照
    ，且對汽車駕駛人應施以道路交通安全講習，道路交通管理
    處罰條例第35條第1 項第1 款、第3 項前段、第24條第1 項
    第2 款分別定有明定。(四)經查：異議人於上開時、地之違規
    行為，除有高雄縣政府警察局舉發違反道路交通管理事件通
    知單、交通部公路總局高雄區○○○○○道路交通管理事件
    裁決書，及酒測單各1 份在卷可稽，且為異議人所不爭執，
    是應堪以認定。又異議人於97年間因酒駕而遭吊扣自小客車
    駕照，期間自97年7 月23日起至99年7 月22日止，亦有卷附
    汽車駕照基本資料暨吊扣銷歷史狀況1 紙可參。異議人本件
    雖係於98年5 月20日，即於其上開自小客車駕照吊扣期間，
    又再次違反道路交通管理處罰條例第35條第1 項第1 款之酒
    駕規定，惟其再犯當時係騎乘重型機車，並非係駕駛自小客
    車。而觀之上開條例第35條第3 項之規定「汽車駕駛人經依
    第1 項規定吊扣駕駛執照，並於吊扣期間再有第1 項情形者
    ，處新臺幣6 萬元罰鍰，並當場移置保管該汽車及吊銷其駕
    駛執照；如肇事致人重傷或死亡者，吊銷其駕駛執照，並不
    得再考領」等語，依文義解釋，應係指於同種駕照吊扣期間
    ，又再駕駛同種車輛違反道路交通管理處罰條例第35條第1
    項規定之情形，因已無該種駕照可吊扣，故處罰吊銷其駕照
    。否則，若再次違反上開酒駕規定時，係駕駛他種駕照之車
    輛，則就他種駕照而言，即無所謂之駕照「吊扣期間」，且
    處分機關本得再對該他種駕照為吊扣之處分；若行為人係無
    他種駕駛執照而駕駛他種車輛，亦得依無照駕駛處罰。是以
    ，本件異議人係在其自小客車駕照吊扣期間，又騎乘重型機
    車違反道路交通管理處罰條例第35條第1 項規定，並不符合
    上開得以吊銷其駕照之規定，異議人所辯非無理由，因而撤
    銷原處分，改諭知異議人不罰。併敘明異議人騎乘重型機車
    之上開違規行為仍應依法處罰（吊扣重型機車駕照或禁考等
    處分），應由原處分機關另行依法再行處理等情。
三、本院查：
  (一)受處分人陳勝輝於民國98年5 月20日下午9 時26分許，騎乘
    XD7-702 號重型機車行經高雄縣仁武鄉○○路與新庄路口，
    因酒後駕車，且酒精濃度超過規定標準，達1.03mg/L之違規
    行為，除有高雄縣政府警察局舉發違反道路交通管理事件通
    知單、交通部公路總局高雄區○○○○○道路交通管理事件
    裁決書，及酒測單各1 份在卷可稽，且為異議人所不爭執，
    堪以認定。又異議人於97年間因酒駕而遭吊扣自小客車駕照
    ，期間自97年7 月23日起至99年7 月22日止，亦有卷附汽車
    駕照基本資料暨吊扣銷歷史狀況1 紙可參。
  (二)原審雖認為「本件異議人係在其自小客車駕照吊扣期間，又
    騎乘重型機車違反道路交通管理處罰條例第35條第1 項規定
    ，並不符合上開得以吊銷其駕照之規定」云云，而為受處分
    人甲○○不罰之裁定。然查，道路交通管理處罰條例第35條
    第1 項規定：「汽車駕駛人，駕駛汽車經測試檢定有下列情
    形之一者，處新臺幣一萬五千元以上六萬元以下罰鍰，並當
    場移置保管該汽車及吊扣其駕駛執照一年；因而肇事致人受
    傷者，並吊扣其駕駛執照二年；致人重傷或死亡者，吊銷其
    駕駛執照，並不得再考領：(一)酒精濃度超過規定標準。(二)吸
    食毒品、迷幻藥、麻醉藥品及其相類似之管制藥品。」；同
    條第3 項規定：「汽車駕駛人經依第一項規定吊扣駕駛執照
    ，並於吊扣期間再有第一項情形者，處新臺幣六萬元罰鍰，
    並當場移置保管該汽車及吊銷其駕駛執照；如肇事致人重傷
    或死亡者，吊銷其駕駛執照，並不得再考領。」。而道路交
    通管理處罰條例第35條第3 項所稱「有第一項情形」，既指
    「有該情形者」，依其文義解釋，係指有「(一)酒精濃度超過
    規定標準。(二)吸食毒品、迷幻藥、麻醉藥品及其相類似之管
    制藥品。」之情形而言，而不及於其他要件。因此道路交通
    管理處罰條例第35條第3 項之全文應係為：「汽車駕駛人經
    依第一項規定吊扣駕駛執照，並於吊扣期間再有駕駛汽車經
    測試檢定，有(一)酒精濃度超過規定標準(二)吸食毒品、迷幻藥
    、麻醉藥品及其相類似之管制藥品之情形者，處新臺幣六萬
    元罰鍰，並當場移置保管該汽車及吊銷其駕駛執照；如肇事
    致人重傷或死亡者，吊銷其駕駛執照，並不得再考領。」，
    先予說明。
  (三)本件受處分人甲○○於97年間因酒駕而遭吊扣自小客車駕照
    ，期間自97年7 月23日起至99年7 月22日止，竟於吊扣期間
    之98年5 月20日下午9 時26分許，騎乘XD7-702 號重型機車
    行經高雄縣仁武鄉○○路與新庄路口，因酒後駕車，且酒精
    濃度超過規定標準，達1.03mg/L之違規行為，該情形似應與
    道路交通管理處罰條例第35條第3 項所規定之違規行為相符
    。原裁定認為上開道路交通管理處罰條例第35條第3 項之裁
    罰要件，應為「汽車駕駛人經依第一項規定吊扣駕駛執照，
    並於吊扣期間再有駕駛『同種』汽車經測試檢定，有(一)酒精
    濃度超過規定標準(二)吸食毒品、迷幻藥、麻醉藥品及其相類
    似之管制藥品之情形者，處新臺幣六萬元罰鍰，並當場移置
    保管該汽車及吊銷其駕駛執照；如肇事致人重傷或死亡者，
    吊銷其駕駛執照，並不得再考領。」，似有誤會。
  (四)按「汽車駕駛人，因違反本條例及道路交通安全規則之規定
    ，受吊銷駕駛執照處分時，吊銷其持有各級車類之駕駛執照
    。」，道路交通管理處罰條例第68條定有明文。本件受處分
    人甲○○於吊扣期間，再酒後騎乘重型機車，且酒精濃度超
    過規定標準，依上開規定，即應吊銷其持有各級車類之駕駛
    執照，抗告人即原處分機關吊銷受處分人甲○○之小型車普
    通駕駛執照，似無不合。原裁定撤銷原處分，改諭知異議人
    不罰，其理由何在？並未具體說明。上開道路交通管理處罰
    條例第35條第3 項條文應如何解釋，尚有疑問，本件抗告為
    有理由，應由本院將原裁定撤銷，發回原審法院，另為適法
    之裁定。
據上論結，應依道路交通案件處理辦法第26條，刑事訴訟法第41
3 條前段，裁定如主文。
中    華    民    國    99    年    9     月    23    日
                刑事第五庭    審判長法  官  曾永宗
                                    法  官  鍾宗霖
                                    法  官  任森銓
以上正本證明與原本無異。
不得再抗告。
中    華    民    國    99    年    9     月    23    日
                                    書記官  呂素珍

司法院資訊處製作；財團法人民間司法改革基金會備份。
